【裁判字號】    88,上易,2116
【裁判日期】    890131
【裁判案由】    傷害
【裁判全文】
臺灣高等法院臺南分院刑事判決          八十八年度上易字第二一一六號
      上  訴  人  臺灣嘉義地方法院檢察署檢察官
      被      告  甲  ○  ○
右列上訴人因被告等傷害案件，不服臺灣嘉義地方法院八十八年度易字第八九一號中
華民國八十八年十月十五日第一審判決（起訴案號：臺灣嘉義地方法院檢察署八十八
年度偵字第四四三二號），提起上訴，本院判決如左：
      主      文
上訴駁回。
      理      由
一、公訴意旨略以：被告甲○○於民國（下同）八十八年四月十六日晚上十一時至十
    二時許之間，在嘉義縣竹崎鄉復金村木屐寮六一號其住宅前，因告訴人戊○○對
    其說話時之態度及口氣欠佳，而與告訴人發生衝突，被告甲○○竟與鄰居友人即
    被告丁○○、丙○○基於傷害他人身體之犯意聯絡，共同毆打告訴人成左耳後三
    ×二公分、胸背十六×一公分、七×一公分、左上臂三×一公分、左肘三×○‧
    一公分、三×○‧一公分、左前臂四×二公分、左上臂背側一×一公分、左後肘
    三×一公分及右後肘三×○‧二公分、六×○‧二公分之手擦傷多處。案經告訴
    人訴請臺灣嘉義地方法院檢察署檢察官偵辦，因認被告三人共同涉有刑法第二百
    七十七條第一項之普通傷害罪嫌云云。
二、公訴人認被告三人涉有上開傷害犯行，無非係以告訴人戊○○於警訊時及偵查中
    之指訴，並有省立嘉義醫院診斷證明書為論罪依據。訊據被告三人均堅詞否認上
    開傷害犯行，被告甲○○、丙○○均辯稱：未於上開時、地毆打告訴人，彼等係
    受告訴人無故持刀砍殺等語；被告丁○○則辯稱：其聽聞被告甲○○之求救聲後
    ，前往被告甲○○家中觀看，見被告甲○○夫婦均負傷，隨即駕車將之送醫，亦
    未毆打告訴人等語。
三、按犯罪事實應依證據認定之，無證據不得推定其犯罪事實；不能證明被告犯罪者
    ，應諭知無罪之判決，刑事訴訟法第一百五十四條、第三百零一條第一項前段分
    別定有明文。且認定犯罪事實所憑之證據，雖不以直接證據為限，間接證據亦包
    括在內，然無論直接或間接證據，其為訴訟上之證明，須於通常一般之人均不致
    於有所懷疑，而得確信其為真實之程度者，使得據之為有罪之認定，倘其證明尚
    未達到此一程度，而有合理性懷疑之存在時，即無從為有罪之認定，此有最高法
    院七十六年台上字第四九八六號判例意旨可資參照。又告訴人之告訴，本以使被
    告受刑事訴追為目的，故其陳述是否與事實相符，自應調查其他證據，以資沈任
    ，茍其所為攻擊之詞，尚有瑕疵，則在此瑕疵未予究明以前，即不能據採為斷罪
    之基礎，此亦有最高法院六十九年台上字第一五三一號判例意旨參照。
四、經查：
(一)告訴人雖於偵查中指訴其遭被告等毆打等事，但所指訴毆打之時間，係於八十八
    年四月十六日晚上十一時許至十二時許之間（見偵查卷第二十九頁），而被告甲○○於八十八年四月十六日晚上十時六分許，即因負傷，由嘉義縣消防局竹崎消
    防分隊人員送往財團法人天主教聖馬爾定醫院（以下簡稱聖馬爾定醫院）急救，
    於同年月日十時二十一分許抵達該院，同年月日十時四十分許開始進行診治；被
    告丙○○於案發當日，則因疑似刀傷送往聖馬爾定醫院急救，於八十八年四月十
    六日晚上十時二十分許開始進行診治，有嘉義縣消防局八十八年九月二日嘉縣消
    護字第一一二三號函（見一審卷第四十八頁、第四十九頁）、聖馬爾定醫院八十
    八年九月八日（八八）惠醫字第○六五七號函及函覆之急診病歷、急診護理評估
    表各二份附卷可稽（見一審卷第四十八頁至第五十八頁），且被告丙○○於原審
    審理時供承：其於上開時、地見被告甲○○、案外人盧秋琴受傷，隨即駕車將之
    送醫，於送醫途中適救護車駛至，其即將被告甲○○、案外人盧秋琴送交救護車
    送醫急救後，再行返回被告甲○○住處搭載被告甲○○之女即案外人阮姿綾送醫
    等語（見一審卷第十三頁），核與證人李健明、黃信還、陳善泉即案發當日救護
    被告甲○○、案外人盧秋琴就醫之竹崎消防隊隊員及義消於原審審理時證述：「
    當天我們三人送二人就醫，我們是在尚未到達案發地之中途廟附近接送，我們當
    時沒有看清是何人開一部黑色轎車送甲○○、盧秋琴二位下來就醫．．」之情節
    相符（見一審卷第一三五頁），並經證人莊明洝、詹益松於原審審理時證述無訛
    （見一審卷第四十頁），是被告三人於告訴人指訴共同將之毆打成傷之時間，均
    未留於被告甲○○上開住處，被告甲○○、丙○○業已經人將之送醫急救，被告
    丁○○則係駕車將負傷之被告甲○○、案外人盧秋琴、阮姿綾送醫，被告三人自
    無於告訴人指訴之時間，共同毆打告訴人成傷。
(二)告訴人就其何以受有上開傷害之原因，據告訴人於八十八年四月十七日上午八時
    許，即其指訴於八十八年四月十六日遭被告三人毆打後之翌日，於嘉義縣警察局
    竹崎分局訊問時供稱：「於八十八年四月十六日下午二十二時許，因為當時胞兄
    楊偉嘉有喝酒，所以我就上前制止，最後被我胞兄楊偉嘉推倒在自宅前水溝裡，
    然後我昏倒在水溝裡，後來發生何事我就不清楚了」、「（你身體為何受傷？傷
    在何處？）在我摔到水溝時，我的左手就骨折了，其他身上傷痕我就不清楚了」
    等語，於偵查中供稱：「（昨晚你與楊偉嘉在做什麼？）．．我抱著我哥不讓他
    出去，推擠中我摔倒二次，第一次有爬起來，第二此摔到水溝裡爬不起來暈倒了
    ，醒來已經凌晨二點多了．．」，有原審八十八年訴字第五八二號案件之警訊筆
    錄及偵訊筆錄各一份附卷可稽（見一審卷第一○六頁、第一一八頁），告訴人於
    案發後之翌日記憶甚為清晰時，尚無法就其受有之上開傷害之原因，則告訴人焉
    有於距離案發後約達二個月之八十八年六月八日，向臺灣嘉義地方法院檢察署具
    狀指訴：其所受之上開傷害係遭被告甲○○持木棍、被告丁○○持鋤頭、被告丙○○持鐵棍予以毆打成傷（見偵查卷第一頁）之可能，是告訴人指訴其遭被告三
    人毆打成傷云云，顯與事實不符，被告三人上開所辯，均堪採信，自不得僅憑告
    訴人上開顯與事實相悖之指訴，逕行推測被告三人有毆打告訴人成傷之共同普通
    傷害犯行。
(三)告訴人縱於本院審理時舉出證人乙○○證稱：案發當晚到楊偉嘉家吃拜拜，八時
    多去，九時多離開，有看見甲○○拿一長長的東西，丁○○拿鋤頭柄，丙○○拿
    個二尺長之鐵器在打，戊○○已被打倒在地等詞，並當庭指認被告三人（見本院
    卷第四十二頁正反面），但告訴人於偵查中指訴遭被告等毆打之時間，為八十八
    年四月十六日晚上十一時許至十二時許之間（見偵查卷第二十九頁），此時則係
    證人乙○○所證稱之九時多離開之後始發生之事，是證人乙○○於本院所證，顯
    非真正，乃事後與告訴人勾串之詞，不足採為被告等於八十八年四月十六日晚上
    十一時許至十二時許，有毆打告訴人之不利證據。
(四)此外，復查無其他積極證據足證被告三人涉有上開共同傷害告訴人犯行，揆諸前
    揭規定與判例意旨，被告等犯罪尚屬不能證明。
五、原審以被告等犯罪尚屬不能證明，為被告等無罪判決之諭知，核無不當。公訴人
    上訴指摘原判決不當，為無理由，應予駁回。
六、據上論斷，應依刑事訴訟法第三百六十八條，判決如主文。
本案經檢察官劉欽銘到庭執行職務。
中  華  民  國      八  十  九      年      一      月      三十一      日
                                臺灣高等法院臺南分院刑事第二庭
                                    審判長法官  游    明    仁
                                          法官  呂    佳    徵
                                          法官  蔡    長    林
右正本證明與原本無異。
不得上訴。
                                    法院書記官  李    培    薇
中  華  民  國      八  十  九      年      二      月        一        日


司法院資訊處製作；財團法人民間司法改革基金會備份。
